【裁判字號】    97,重訴,3284
【裁判日期】    971212
【裁判案由】    殺人
【裁判全文】
臺灣臺中地方法院刑事判決            97年度重訴字第3284號
公  訴  人  臺灣臺中地方法院檢察署檢察官
被      告  丙○○
            戊○○
            甲○○
                      押）
上三人共同
指定辯護人  本院公設辯護人己○○
被      告  丁○○
            乙○○
                      押）
上二人共同
義務辯護人  林軍男律師
上列被告因殺人案件，經檢察官提起公訴（97年度偵字第16202
、16745號），本院判決如下：
    主    文
丙○○、戊○○、甲○○、丁○○共同殺人，丁○○累犯，各處
無期徒刑，均褫奪公權終身。
乙○○共同殺人，處有期徒刑拾貳年，褫奪公權陸年。
    犯罪事實
一、黃恩平為中度智能障礙者，於民國97年3月間結識戊○○後
    ，在同年5月間，經戊○○帶至台中巿某人力仲介公司尋找
    工作，而結識同在該仲介司謀職之丙○○與乙○○、甲○○
    （原名王逢凱，綽號「阿凱」）兄弟等人，由於黃恩平無力
    支付該仲介公司之宿舍費用，戊○○遂將黃恩平託給丙○○
    與甲○○等人照顧，共同居住在丙○○所承租之台中市○○○街10之1號6樓之6。惟黃恩平僅曾工作過1天，即未再被僱
    用，而由經濟狀況亦不佳之乙○○、甲○○供應其平日飲食
    ，並因工作上之緣故，波及戊○○無法在該仲介公司繼續工
    作，為戊○○懷恨在心，致曾遭乙○○、甲○○及戊○○等
    人數度凌虐；復於97年5月28日及5月29日，因以丙○○所申
    用門號0000000000之行動電話撥打0000000000、0000000000
    及0000000000等門號之網路交友電話，使丙○○上述行動電
    話門號因通話費過高而遭停話，事經丙○○質問後，黃恩平
    表示將負擔該筆新台幣（下同）6千餘元之通話費，卻遲無
    積極清償之作為，令丙○○至為不滿。至97年6月17日，丙○○要求黃恩平向其母庚○○求助解決上開通話費，乃偕其
    利用裝設在台中市○○路○段1號「7-11便利超商」店外之公
    用電話，於是日上午8時56分31秒、9時4分15秒，撥打庚○○所持用之0000000000號行動電話，告知上情，請庚○○匯
    款清償，然為庚○○誤認黃恩平可能遭人詐騙，予以拒絕。
    丙○○隨即返回租住處，向甲○○、乙○○告知與庚○○通
    話之結果後，其等因認庚○○既置黃恩平不顧，黃恩平又無
    力清償債務，且需人照料，深受拖累，竟萌生殺人之共同犯
    意聯絡，推由甲○○撥打電話通知戊○○攜帶鋤頭、圓鍬等
    工具南下，以殺害黃恩平。戊○○因前揭宿怨，旋即攜帶鋤
    頭1支（未扣案），駕駛其不知情之母張蘇秀娟所有牌照為1
    339-DZ號之自小客車，搭載其兄丁○○於97年6月17日下午
    約4至5時之間，抵達丙○○之租住處。詎丁○○前曾於92年
    間犯妨害自由罪，經臺灣桃園地方法院判處有期徒刑3月，
    得易科罰金確定，於93年3月10日繳清罰金而執行完畢後，
    仍不知警惕，竟在上開租住處，與戊○○、丙○○、乙○○
    、甲○○共謀殺害黃恩平，其等乃分持拖鞋、鐵棍或徒手毆
    打黃恩平，並決議將黃恩平載往曾為戊○○等人同事之張吉
    邦所有位在台中縣和平鄉南勢村台21線7K往白毛林區○○道
    路約1.5公里處之工寮活埋。後於同日晚間約7時許，戊○○
    即駕駛該部自小客車，攜帶上述之鋤頭1支，搭載甲○○（
    坐在副駕駛座後方）、丙○○（坐在駕駛座後方）、丁○○
    （坐在副駕駛座）及黃恩平（坐在後方中間位置）前往張吉
    邦之工寮，而乙○○則因車輛無法承載，只得留在租住處等
    候。戊○○與丁○○並於途中購買玻璃瓶裝之臺灣啤酒1瓶
    飲用，迨至上開工寮外下車後，丙○○思及黃恩平欠債未還
    ，憤而竟持該瓶已飲畢之臺灣啤酒玻璃瓶底座敲擊黃恩平頭
    部，後見黃恩平行動遲緩，在埋屍地點再持已破碎之玻璃瓶
    敲擊黃恩平頭部，致黃恩平不支跌坐在地，另戊○○與甲○○則在該工寮外覓得繩索後，持交丙○○捆綁黃恩平，以便
    活埋黃恩平，其後戊○○、丁○○、甲○○及丙○○即輪流
    各持上述之鋤頭1支挖掘埋屍之坑洞，再由其4人分工自黃恩
    平之下半身起開始往上覆土掩埋其身體，終致黃恩平窒息而
    死亡。嗣黃恩平之屍首遭不明野狗啃食外露，而於97年6月2
    6日上午11時30分許，為臺灣電力股份有限公司臺中區營業
    處外包工程抄錶員池勇恩至上開工寮處欲抄寫錶號編號00-0
    000-00號之電錶時發覺，始報警查獲上情。
二、案經台中縣警察局和平分局報告及臺灣臺中地方法院檢察署
    檢察官相驗後自動檢舉偵查起訴。
    理    由
一、證據能力部分：
    下列被告以外之人於審判外之陳述，業據當事人於本院審理
    時同意作為證據，且本院審核各該言詞作成時之情況，尚無
    任何違背法定程序之情事，適合採為判斷本件犯罪事實之基
    礎，故均予採為證據。
二、實體部分：
    訊據被告丙○○、戊○○及甲○○均坦承前揭殺害被害人黃
    恩平之犯罪事實，皆認罪在卷；而被告丁○○雖供承有於97
    年6月17日下午約4至5時許，抵達台中市○○○街10之1號6
    樓之6後，與被告丙○○、戊○○、甲○○及乙○○等人共
    謀殺害被害人，並前往上開工寮外，持該支鋤頭參與挖掘坑
    洞及掩埋被害人之犯行，惟辯稱所為係受被告甲○○之脅迫
    所致；至被告乙○○則不否認因被害人於97年6月17日之前
    工作不順，端靠其兄弟2人接濟，而曾加以凌虐，並有於97
    年6月17日當天毆打被害人，然矢口否認參與殺害被害人之
    犯行，辯稱他先前曾多次要求被告戊○○將被害人帶回去，
    且97年6月17日當天下午被告戊○○駕車搭載其他共同被告
    及被害人外出時，他不知被告戊○○等人欲殺害被害人，直
    到當晚其等返回上開租住處，他見被告甲○○臉色不佳，經
    予追問，始知被告戊○○等人殺害被害人，他事前絕無參與
    共謀云云。經查：
    (一)證人池勇恩為臺灣電力股份有限公司臺中區營業處外包工
      程抄錶員，於97年6月26日上午11時30分許，至台中縣和
      平鄉南勢村台21線7K往白毛林區○○道路約1.5公里處之
      工寮外，欲抄寫錶號編號00-0000-00號之電錶時，發覺一
      具遭掩埋屍體之頭、手及腳外露，而報警處理，後經證人
      即被害人之母庚○○到場指認，依其身材、衣著及剌青而
      確認為其子黃恩平，並經內政部警政署刑事警察局予以DN
      A型別鑑定，結果認為死者應即為證人庚○○之親生子，
      而被害人乃中度智能障礙者，經檢察官督同法醫師相驗及
      解剖後，認被害人口、鼻腔內皆發現泥土，氣管內有發現
      非常少量之泥沙，因四肢綑綁，以身體及頭部之掩埋造成
      之窒息最可能為造成死亡之原因等事實，有警方所製作之
      刑案現場平面圖、測繪圖各1紙、現場及解剖照片多張、
      證人池勇恩、庚○○於警詢及檢察官訊問時之陳述、中華
      民國身心障礙手冊正、反面影本各1件及相驗筆錄、相驗
      屍體證明書、臺灣臺中地方法院檢察署解剖鑑定報告書、
      內政部警政署刑事警察局97年7月18日刑醫字第097009921
      1號鑑驗書影本各1份等附卷可證（見警卷第6－63頁、相
      字卷第3－4頁、57－60頁、第16745號偵查卷第5－7頁、
      第10－17頁）。
    (二)又被害人曾於97年6月17日以裝設在台中市○○路○段1號
      「7-11便利超商」店外之公用電話，於是日上午8時56分3
      1秒、9時4分15秒，撥打證人庚○○所持用之0000000000
      號行動電話，請證人匯款，且雙方通話時，曾有第三者接
      聽，此人告知證人因被害人撥打其手機，通話費達數千元
      ，致遭停話，請證人匯款清償，惟證人因認被害人可能遭
      人詐騙，而未理會；及被告丙○○所申用之0000000000號
      行動電話，於97年5月28日至5月29日之間，確有通話量異
      常增加等事實，則有證人庚○○於檢察官訊問時所具結之
      證詞（見第16745號偵查卷第28－29頁）、公共電話清查
      資料（見相字卷第121頁）、0000000000號之行動電話申
      請人基本資料與97年5月20日至6月20日之電話雙向通聯紀
      錄（見第16202號偵查卷第147－168頁）、0000000000號
      行動電話申請人基本資料及97年5月20日至97年6月20日之
      雙向通聯紀錄等在卷可憑（見第16202號偵查卷第177－17
      9頁）。
    (三)再者，證人張吉邦曾與被告甲○○、丙○○一同居住在台
      中市○○○街10之1號6樓之6，並有帶被告甲○○、戊○○去過前述工寮，還有申請0000000000號行動電話供被告
      甲○○使用，被告戊○○則曾積欠證人金錢等事實，業據
      證人張吉邦於檢察官訊問時具結敘明在卷（見第16745號
      偵查卷第31－32頁），並有上述行動電話之申用人基本資
      料與通聯紀錄附卷可佐（見相字卷第87－94頁）。
    (四)另台中市○○○街10之1號6樓之6之房屋為黃成圭所有，
      於97年2月17日起至同年6月17日止出租給被告丙○○，每
      月租金為4500元，及被告丙○○所使用之行動電話門號為
      0000000000號等事實，有證人黃成圭於警詢時之陳述可參
      （見相字卷第117－118頁）。且警方至上址實施勘查後，
      在床前地板上、衣櫥門板上、窗簾、矮櫃及浴室門框上等
      處發現疑似血跡之痕跡，經採證送請內政部警政署刑事警
      察局鑑驗之結果，其血跡中之DNA與採自被害人黃恩平脊
      椎骨之DNA-STR型別相同等情節，亦有警方所製作之現場
      勘查報告、現場照片（以上見警卷第4頁、第64－80頁）
      及內政部警政署刑事警察局97年7月30日刑醫字第0970107
      383號鑑驗書（見本院卷第17頁）等可證屬實。
    (五)此外，門號為0000000000號之行動電話乃被告戊○○所申
      用，此有上述門號申請人之基本資料1張附卷可明（見相
      字卷第73頁），且依該行動電話之通聯紀錄所示（見相字
      卷第79－80），可知97年6月17日上午9時46分許，該支行
      動電話發話之基地台係在桃園縣觀音鄉觀音村，同日上午
      10時59分許，發話之基地台為台北縣板橋巿中山路1段，
      至同日下午4時14分許，其發話之基地台已往南來到台中
      巿西屯區○○街附近，同日晚間8時17分許，發話之基地
      台位置偏移到南投縣魚池鄉○○段1476地號，同日晚間10
      時22分許，發話之基地台又回到台中巿西屯區○○街附近
      ，接著從同日晚間11時51分起迄翌日（18日）凌晨1時40
      分止，發話之基地台則由南往北，從台中巿而新竹縣，最
      後止於桃園縣觀音鄉觀音村。顯然，當天被告戊○○之動
      向，係從桃園縣觀音鄉先前往台北縣板橋巿，而後南下，
      於同日下午4時許抵達台中巿，晚間前往南投縣山區，再
      折返台中巿，其後連夜北上於隔日凌晨1時40分許回到桃
      園縣觀音鄉。
    (六)而前開犯罪事實，被告戊○○於警詢（見相字卷第102－
      104 頁、第111－116頁）、檢察官初次訊問（見相字卷第
      132－134頁）與本院審理時，均坦承不諱；被告丙○○、
      甲○○、丁○○則自警詢、檢察官訊問至本院審結時止皆
      自承無誤，且多次結證確有共同實施前開犯行在卷。由於
      上開被告4人之自白及證詞，核與前揭(一)至(五)由其他方面
      調查所得之證據資料相符，故被告戊○○、丙○○、甲○○、丁○○等4人之犯行，已足可認定。雖被告丁○○另
      辯稱因受甲○○之恐嚇、脅迫始參與殺害被害人云云。惟
      被告甲○○於本院審理時具結後，堅決否認被告丁○○所
      為辯解，並證稱被告丁○○係自行隨同戊○○南下，參與
      討論並同意殺害被害人等語（見本院卷第128頁背面－129
      頁）；且前往證人張吉邦之工寮外行兇者，乃被告戊○○
      、丁○○、丙○○及甲○○4人，以被告丁○○兄弟2人皆
      在場之優勢下，被告丁○○之自由意志應無受甲○○支配
      左右之可能；再通觀卷證，也無其他事證可認被告丁○○
      確有因受甲○○非法控制，致不得不參與犯行之情事，故
      被告丁○○之上開辯解，本院未予採信。
    (七)關於被告王毅鋒部分，於本院審理時，被告戊○○結證稱
      ：97年6月17日下午在丙○○之住處時，甲○○提議將被
      害人載到山上埋掉，當時被告5人都在場，乙○○有參與
      討論，也表示要一同上山，但因車子載不下，故其未同車
      前往等語（見本院卷第119頁背面－120頁）；被告丁○○
      結證稱：97年6月17日下午在丙○○之住處時，一開始是
      甲○○提議要將被害人載到山上埋掉，後來丙○○也有提
      議，甲○○提議時，乙○○對黃恩平說你跟我去高雄，我
      就會放過你，乙○○有參與討論殺害黃恩平之事，乙○○
      並未反對殺害黃恩平，且當他們4人要載黃恩平到山上時
      ，乙○○知悉他們要將黃恩平埋掉，乙○○也有表示要一
      起去，但當時車子載不下，故乙○○未一同前往等語（見
      本院卷第122頁背面－第123頁）；被告丙○○結證稱：要
      殺害黃恩平之事，被告5人都有參與討論，決定要活埋黃
      恩平時，乙○○本來表示也要去，是他叫乙○○不要去等
      語（見本院卷第125頁背面－126頁）。依上述被告3人所
      為證詞，被告乙○○既有參與殺害黃恩平之謀議，也同意
      以活埋之方式為之，並有一同前往分擔犯行之意，僅事實
      上因該部自小客車無法承載，致未成行。另一方面，被告
      乙○○於97年7月9日經檢察官訊問時供承：「（問：為何
      要打黃恩平？）答：我跟王逢凱是因為黃恩平來我們這裡
      ，說要工作，但公司不用他，叫戊○○帶黃恩平走，戊○○不要，我們自己叫黃恩不走，黃恩平也不走，花費都是
      我們在支付，黃恩平又打丙○○的手機，所以就很氣」、
      「（問：打完之後為何要將黃恩平埋掉？）答：原本是叫
      戊○○載黃恩平回去，戊○○97年6月17日就說就將黃恩
      平埋掉算了，因當天我們將黃恩平打的很慘了，若載黃恩
      平回桃園就慘了，所以我就問王逢凱，他是否要去，王逢
      凱表示要去，我說我也要去，但王逢凱叫我不要去，他伯
      我會出事」、「（問：為何會將黃恩平埋在張吉邦的山上
      ？）答：我不知道。他們剛出門時，我知要將黃恩平埋掉
      ，但我不知要埋在何處」等語（見第16202號偵查卷第68
      頁）。由於上述被告乙○○所為自白，與被告戊○○、丁○○及丙○○於本院審理時經具結之證詞相符，且若非事
      實，無以致之，故其上開自白之情節，自得採為證據。本
      院因認被告乙○○有與其餘被告4人共謀殺害黃恩平之犯
      意聯絡，並有積極欲分擔犯行之表示，雖後來未能成行，
      然其視其餘被告4人所為者如其所為之意，已甚明確；且
      前開否認犯行之辯解，因非事實，本院不採。至被告甲○○雖於本院審理時結證稱乙○○於其等討論時明確表示不
      要埋黃恩平云云（見本院卷第127頁背面－128頁），然因
      與被告戊○○、丁○○及丙○○等人上述證詞及乙○○之
      自白完全迴異，又乏其他佐證可認為真，是否出於迴護親
      人之用意，不無可能，既可信性堪虞，即不足為被告乙○○有利之判斷。
    (八)綜合上述，本件事證明確，被告等共同殺害被害人之犯行
      ，已足可認定。
三、核被告戊○○、丁○○、丙○○、甲○○及乙○○所為，均
    係犯刑法第271條第1項之殺人罪。又被告5人間具有犯意聯
    絡及行為分擔，均為共同正犯。再者，被告丁○○前曾於92
    年間犯妨害自由罪，經臺灣桃園地方法院判處有期徒刑3月
    ，得易科罰金確定，於93年3月10日繳清罰金而執行完畢之
    事實，有臺灣高等法院被告前案紀錄表、臺灣臺中地方法院
    檢察署刑案資料查註紀錄表等各1份附卷可按，其受上述徒
    刑之執行完畢後，5年以內故意再犯本件有期徒刑以上之罪
    ，為累犯，應依刑法第47條第1項之規定，就刑法第271條第
    1項殺人罪所定法定本刑為死刑、無期徒刑以外之部分，加
    重其刑。爰審酌生命之價值，無從衡量，被告等竟以輕率之
    理由，激烈之手段，恣意殘殺一名中度智能障礙者，毀棄吾
    人共同生活之基本法秩序，人性何在？其等造成被害人家屬
    終生之哀痛，又無能與之達成民事和解，稍事賠償，被告乙○○且極力否認犯行，未見悔意，在在均有從重議處之必要
    。復經斟酌被告戊○○、丁○○、丙○○、甲○○坦承犯行
    ，被告乙○○未實際在場實行殺人行為，及其他對被告等有
    利、不利之一切情狀後，本院認為被告戊○○、丁○○、丙○○、甲○○等人所為，乃法治社會所不容，而有與社會永
    久隔絕之必要，故均量處無期徒刑，並皆依刑法第37條第1
    項，宣告褫奪公權終身；被告乙○○部分，則量處有期徒刑
    12年，惟依其犯罪之性質，厥有宣告褫奪公權之必要，故併
    依刑法第37條第2項所定，宣告褫奪公權6年。末查，被告等
    持供本件犯罪所用之鋤頭1支，業為其等行兇後於回程之途
    中，經被告丙○○丟棄在某處山溝中，此有被告丙○○、丁○○及甲○○之警詢陳述附卷可證（見相字卷第154頁、第1
    6202號偵查卷第35、45頁），為免將來無從執行，故不予宣
    告沒收。
據上論斷，應依刑事訴訟法第299條第1項前段，刑法第28條、第
271條第1項、第47條第1項、第37條第1項、第2項，判決如主文
。
中    華    民    國    97    年    12    月    12    日
                  刑事第十二庭  審判長法  官  莊深淵
                                      法  官  劉邦繡
                                      法  官  蔡建興
上正本證明與原本無異。
如不服本判決，應於收受送達後10日內向本院提出上訴書狀（應
敘述具體理由並附繕本）。
上訴書狀如未敘述理由，應於上訴期間屆滿後20日內補提理由書
於本院。
                                      書記官  廖碩薇
中    華    民    國    97    年    12    月    12    日
附錄論罪科刑法條
中華民國刑法第271條
（普通殺人罪）
殺人者，處死刑、無期徒刑或10年以上有期徒刑。
前項之未遂犯罰之。
預備犯第1項之罪者，處2年以下有期徒刑。


司法院資訊處製作；財團法人民間司法改革基金會備份。
